臺灣臺北地方法院刑事判決　　　　　　　　　　　　　九十年度訴字第一五三號
　　聲　請　人　臺灣臺北地方法院檢察署檢察官
　　被　　　告　乙○○
右列被告因電信法案件，經檢察官聲請簡易判決處刑（九十年度偵字第一０七五０號
號），本院認為不宜簡易判決處刑，改以通常程序審理，判決如左：
    主  文
乙○○連續意圖為自己不法之所有，以詐術得財產上不法之利益，處拘役伍拾日，如
易科罰金，以佰元折算壹日。
    事  實
一、乙○○預見其先前自網路上下載取得、佯稱「免費撥接」、實為中華電信股份有
    限公司數據通信分公司（下稱中華電信公司）所提供、由楊賢仁所租用付費之Ｈ
    Ｎ00000000號撥接帳號（含登入主機密碼），可能為他人申請付費使用
    之撥接帳號而非真正免費撥接之帳號，仍基於意圖為自己不法所有之概括犯意，
    自民國八十九年八月二十二日晚間九時許起至同年十月二十三日晚間六時許止，
    在其任職、位在臺北縣新店市○○路○段一四八之一號之前雅工程有限公司內，
    連續以其所配賦使用之（０２）00000000號電話及上開撥接帳號登入中
    華電信公司網路伺服器多次，使中華電信公司誤認為有權使用該撥接帳號之人而
    允其藉此方式連結至網際網路，共計獲得免於支付撥接通信費之不法利益共新臺
    幣（下同）三千六百四十三元。
二、案經甲○○告發，經臺灣臺北地方法院檢察官聲請簡易判決處刑，本院認為不宜
    以簡易判決處刑，改以通常程序審理。
    理  由
一、右揭犯罪事實，業據被告乙○○於本院審理中坦承不諱，核與證人即撥接帳號有
    權使用人楊賢仁之母甲○○、查獲員警丙○○所證述遭盜用情節及查獲過程相符
    ，並有中華電信公司電信費（撥接通信費）收據三紙、撥接明細表四紙在卷可稽
    ；矧被告復自承係八十六年間自中華工專工管科畢業、畢業後隨即任職於電腦公
    司及股票公司、工作項目均與電腦使用有關，已上網六、七年、知悉真正免費使
    用之撥接帳號或是有時間限制、或是有廣告視窗，本件均無此種限制，跟公司付
    費租用之撥接帳號一樣好用等語（見本院九十一年三月十五日訊問筆錄、九十一
    年九月二十七日審判筆錄），另中華電信公司覆稱從未提供帳號免費撥接上網之
    活動，此有該公司九十一年三月十五日數行三字第九一Ｃ八二００一五三號函在
    卷可稽；況本件撥接帳號在登入伺服器之時，必須鍵入如上所述之帳號及密碼，
    更與一般真正免費之撥接帳號多以ｕｓｅｒ或ｇｕｅｓｔ作為登入之帳號、密碼
    之情形大相逕庭。斟酌上開各節，是被告雖自所謂「免費撥接」之網站下載取得
    本件撥接帳號，然仍有此帳號可能為他人租用付費撥接帳號之預見，是被告有藉
    此詐得免付撥接通信費不法利益之未必故意，應堪認定，被告自白衡與事實相符
    ，本件事證明確，應依法論科。
二、按電信法第五十六條第一項所稱「電信設備」，係指「電信所用機械、器具、線
    路或其他相關設備」，同法第二條第二款定有明文，參照第二條第三款對於「電
    信服務」所為之立法定義（利用電信設備所提供之通信服務），可知所謂電信設
    備，係指有形之硬體，諸如行動電話手機、ＳＩＭ卡、市○○○○路機具等（最
    高法院八十八年台非字第四十三號判決意旨參照），若非盜接、盜用他人之電信
    設備，僅使用他人之通信服務，自無本條之適用。以本件而言，上開撥接帳號之
    租用人楊賢仁所申請之撥接帳號係中華電信公司所提供之「通信服務」（中華電
    信公司並無提供上網所需之通信設備），使用人需藉由撥接帳號、密碼及自己之
    通信設備始能連結網際網路，而被告所盜用者亦係該無形之網路撥接帳號而非硬
    體通信設備，自與電信法第五十六條第一項之構成要件不符。核被告盜用他人網
    路撥接帳號以自己設備上網，藉此詐得免付撥接通信費之不法利益，係犯刑法第
    三百三十九條第二項、第一項之詐欺得利罪。聲請意旨以被告所為係犯電信法第
    五十六條第一項之罪云云，依前開說明，顯有誤解，惟其基本事實同一，本院自
    應予審理，並變更起訴法條。被告多次以此種方式撥接上網，時間緊接、方法相
    近、觸犯構成犯罪要件相同之罪名，為連續犯，應依刑法第五十六條規定論以一
    罪，並加重其刑。至於被告固以鍵入上開撥接帳號密碼等方式登入中華電信公司
    網路伺服器，然此之帳號及密碼，僅係對網路伺服器之一種指令，使已設定之程
    式，依其指示（該指令之指示）為一定之操作，尚不能認係偽造以文書論之文書
    ，附此敘明（最高法院八十一年台上字第一二八九號判決意旨參照）。爰審酌被
    告無犯罪前科，有臺灣高等法院檢察署刑案紀錄簡覆表在卷可稽，其犯罪之動機
    、手段、所生危害、犯後業已將詐得不法利益返還、有甲○○開立之收據、傳真
    等附卷可證、嗣後坦承犯行，犯後態度尚佳等一切情狀，量處如主文所示之刑，
    被告行為後，刑法第四十一條已於中華民國九十年一月十日修正公布，同年月十
    二日生效，該條第一項規定：「犯最重本刑為五年以下有期徒刑以下之刑之罪，
    而受六個月以下有期徒刑或拘役之宣告，因身體、教育、職業或家庭之關係或其
    他正當事由，執行顯有困難者，得以一元以上三元以下折算一日，易科罰金。但
    確因不執行所宣告之刑，難收矯正之效，或難以維持法秩序者，不在此限。」被
    告所犯詐欺得利罪，係五年以下有期徒刑之罪，爰依刑法第二條第一項前段規定
    ，適用新修正之刑法第四十一條第一項規定，諭知易科罰金之折算標準；又有關
    宣告有期徒刑、拘役應否准許易科罰金執行之換刑處分，依刑事訴訟法第四百五
    十七條規定由檢察官指揮之，刑法第四十一條第一項之「因身體、教育、職業或
    家庭之關係或其他正當事由，執行顯有困難」、暨「確因不執行所宣告之刑，難
    收矯正之效，或難以維持法秩序」等，均屬檢察官指揮執行時所應斟酌裁量之事
    項，而非法院裁判時所應審酌者，故修正後刑法第四十一條第一項雖增列「確因
    不執行所宣告之刑，難收矯正之效，或難以維持法秩序者」得不允准易科罰金換
    刑處分之規定，然就本院僅宣告易科罰金之折算標準，並非准許易科罰金與否而
    言，對於被告並無不利之處，附此敘明。
據上論斷，應依刑事訴訟法第四百五十二條、第二百九十九條第一項前段、第三百條
，刑法第二條第一項前段、第五十六條、第三百三十九條第二項、第一項、修正後刑
法第四十一條第一項、罰金罰鍰提高標準條例第一條前段、第二條，判決如主文。
本案經檢察官盧筱筠到庭執行職務
中      華      民      國    九十一    年      十      月    十一    日
                                      臺灣臺北地方法院刑事第八庭
                                          審判長法  官  王淑滿
                                                法  官  朱瑞娟
                                                法  官  張永宏
右正本證明與原本無異。
如不服本判決，應於判決送達後十日內，向本院提出上訴狀。
                                                書記官  高永珍
中      華      民      國    九十一    年      十      月    十一    日
附錄本件論罪科刑法條全文：
中華民國刑法第三百三十九條第一項、第二項
意圖為自己或第三人不法之所有，以詐術使人將本人或第三人之物交付者，處五年以
下有期徒刑、拘役或科或併科一千元以下罰金。
以前項方法得財產上不法之利益或使第三人得之者，亦同。
